【裁判字號】    99,易,218
【裁判日期】    990730
【裁判案由】    傷害等
【裁判全文】
臺灣彰化地方法院刑事判決               99年度易字第218號
公  訴  人  臺灣彰化地方法院檢察署檢察官
被      告  丙○○
上列被告因傷害等案件，經檢察官提起公訴（98年度偵字第8478
號），被告於準備程序進行中就被訴事實為有罪之陳述，本院合
議庭裁定改由受命法官獨任以簡式審判程序審理，判決如下：
    主  文
丙○○共同犯剝奪行動自由罪，處有期徒刑肆月，如易科罰金，
以新臺幣壹仟元折算壹日。扣案之電擊手槍壹支沒收。
    犯罪事實
一、緣乙○○與丙○○前係男女朋友，於民國98年2 月間分手後
    ，仍因感情糾紛而導致丙○○生殖器發炎，丙○○並曾將上
    情告知甲○○（本院另行通緝）。甲○○因不滿乙○○與丙○○發生前開感情糾紛，遂於98年2 月10日下午某時邀集丙○○及真實姓名年籍不詳綽號憨面之成年男子一同前往位於
    彰化縣和美鎮鎮○路之廣澤宮找乙○○理論，嗣於同日下午
    17時許抵達前開廣澤宮2 樓廣場後，甲○○除質問乙○○為
    何與丙○○產生上開糾紛外，並要求乙○○需賠償丙○○新
    臺幣（下同）50萬元，然乙○○表示無現金可支付後，丙○○、甲○○及真實姓名年籍不詳綽號憨面之成年男子竟基於
    非法剝奪他人行動自由之犯意聯絡，由丙○○手持以灰黃色
    牛皮紙包住之電擊手槍抵住乙○○之太陽穴，並恫稱：「這
    是有子彈的」等語，甲○○及綽號憨面之成年男子則向乙○○恫稱：「你要跑也跑不掉，你乖乖和我們一起下樓」等語
    ，乙○○因心生畏懼，遂隨同丙○○等人步行下樓，並表示
    願立即至郵局提領1 至2 萬元賠償丙○○，俟其等行至廣澤
    宮1 樓後，甲○○與綽號憨面之成年男子並徒手毆打乙○○
    之頭、頸部等部位及用腳踹乙○○之胸部，致乙○○受有頸
    部挫傷及疑似頸椎間盤突出之傷害，乙○○並因該強暴行為
    而不能抗拒，乃將其駕駛之車輛鑰匙交與甲○○，並由甲○○駕駛該車搭載丙○○及乙○○一同前往乙○○位於彰化縣
    和美鎮○○路179 巷15號之住家，由乙○○交付約1 萬元之
    賠償金予甲○○。嗣丙○○與甲○○欲送乙○○就醫之際，
    因乙○○之姪子林志明返家，遂由林志明搭載乙○○就醫，
    丙○○與甲○○則返回丙○○所經營位於彰化縣和美鎮○○
    路80號之檳榔攤。嗣乙○○於98年5 月16日報警處理後，始
    查悉上情。
二、案經乙○○訴由彰化縣警察局和美分局報告臺灣彰化地方法
    院檢察署檢察官偵查起訴。
    理  由
一、本件被告丙○○所涉為死刑、無期徒刑、最輕本刑為3 年以
    上有期徒刑或高等法院管轄第一審案件以外之罪，並於本院
    行準備程序時就被訴事實為有罪之陳述，本院合議庭依刑事
    訴訟法第273 條之1 第1 項規定，裁定改由受命法官獨任行
    簡式審判程序，先予敘明。
二、訊據被告對於上開犯罪事實坦承不諱，核與證人即告訴人乙○○於警詢、偵訊中證述之情節相符，復有監視器翻拍照片
    30張在卷可稽，並有電擊手槍1 支扣案可資佐證，足認被告
    之自白與事實相符，其犯行堪以認定。
三、按刑法第302條第1項之妨害自由罪，係妨害他人自由之概括
    的規定，故行為人具有一定目的，以非法方法剝奪人之行動
    自由者，除法律別有處罰較重之規定（例如略誘及擄人勒贖
    等罪），應適用各該規定處斷外，如以使人行無義務之事，
    或妨害人行使權利為目的，而其強暴脅迫復已達於剝奪人行
    動自由之程度，即祇成立本罪，不應再依同法第304 條論處
    。誠以此項使人行無義務之事，或妨害人行使權利之低度行
    為，應為剝奪人行動自由之高度行為所吸收，不能以其目的
    係在使人行無義務之事，或妨害人行使權利，認為係觸犯刑
    法第302 條第1 項及第304 條第1 項之2 罪名，依同法第55
    條，從一重處斷（最高法院29年上字第2359號判例要旨參照
    ）。次按刑法第302 條第1 項之妨害自由罪，原以強暴、脅
    迫為構成要件，其因而致普通傷害，乃強暴、脅迫當然之結
    果，除另有傷害故意外，仍祇成立該條項之罪，無同法第27
    7 條第1 項之適用；又刑法第302 條之妨害自由罪，原包括
    私禁及以其他非法方法剝奪人之行動自由而言，所謂非法方
    法，當包括強暴、脅迫等情事在內（最高法院30年上字第37
    01號、74年台上字第3404號判例意旨參照）。經查：
（一）本件被告丙○○與共犯甲○○、綽號憨面之成年男子共同
      基於妨害自由之犯意，分工對告訴人施以強暴、脅迫等非
      法方法，於脅迫告訴人下樓後並毆打告訴人至不能抗拒而
      與渠等一同上車，是核被告所為，係犯刑法第302 條第1
      項之以非法方法剝奪人之行動自由罪。公訴意旨認被告係
      犯刑法第304 條第1 項之強制罪，尚有未洽，惟其基本事
      實同一，本院自應予以審理，並變更起訴法條。又被告與
      甲○○、綽號憨面之成年男子於強暴、脅迫告訴人下樓及
      上車之過程中，渠等毆打、踢踹告訴人之行為，並非另行
      基於傷害之犯意所為，揆諸前揭判例意旨，渠等前揭傷害
      行為乃刑法第302 條第1 項之非法方法所謂強暴手段之當
      然結果，不另論罪。公訴意旨認被告另成立刑法第277 條
      第1 項傷害罪，容有誤會，然本院所認定之事實與檢察官
      起訴之犯罪事實相同，僅適用法條部分不一致，自非應不
      另為無罪諭知之情形，附此敘明。
（二）被告丙○○與共犯甲○○、綽號憨面之成年男子，就上開
      犯行，有犯意之聯絡及行為之分擔，均為共同正犯。
（三）爰審酌被告不思循合法途徑請求告訴人解決糾紛，竟協同
      共犯甲○○及綽號憨面之成年男子以非法剝奪被害人行動
      自由之方式為己爭取賠償，惟犯後坦承犯行，態度尚可，
      兼參酌告訴人遭剝奪行動自由之時間、傷勢，暨被告之素
      行、生活狀況、犯罪之動機、目的、手段等一切情狀，量
      處如主文所示之刑，並諭知易科罰金之折算標準。又扣案
      電擊手槍1 支，係被告丙○○所有供本案共同剝奪行動自
      由犯罪所用，據被告丙○○供述在卷，爰依刑法第38條第
      1 項第2 款規定，併予宣告沒收。
據上論斷，應依第273 條之1 第1 項、第299 條第1 項前段、第
300 條，刑法第28條、第302 條第1 項、第41條第1 項前段、第
38條第1 項第2 款，刑法施行法第1 條之1 ，判決如主文。
本案經檢察官陳建佑到庭執行職務。
中    華    民    國    99    年    7     月    30    日
                  刑事第二庭    法  官  江彥儀
以上正本證明與原本無異。
如不服本判決應於收受判決後10日內向本院提出上訴書狀，並應
敘述具體理由；其未敘述上訴理由者，應於上訴期間屆滿後20日
內向本院補提理由書（均須按他造當事人之人數附繕本）「切勿
逕送上級法院」。
告訴人或被害人對於判決如有不服具備理由請求檢察官上訴者，
其上訴期間之計算係以檢察官收受判決正本之日期為準。
中    華    民    國    99    年    7     月    30    日
                                書記官  黃明慧
附錄本案論罪科刑法條：
中華民國刑法第302條
（剝奪他人行動自由罪）
私行拘禁或以其他非法方法，剝奪人之行動自由者，處 5 年以
下有期徒刑、拘役或 3 百元以下罰金。
因而致人於死者，處無期徒刑或 7 年以上有期徒刑，致重傷者
，處 3 年以上 10 年以下有期徒刑。
第 1 項之未遂犯罰之。

司法院資訊處製作；財團法人民間司法改革基金會備份。
